【裁判字號】    95,交抗,437
【裁判日期】    950606
【裁判案由】    違反道路交通管理處罰條例
【裁判全文】
臺灣高等法院交通事件裁定             95年度交抗字第437號
抗  告  人  甲○○
即受處分人
上列抗告人因違反道路交通管理處罰條例案件，不服臺灣宜蘭地
方法院，中華民國95年4月26日所為裁定（95年度交聲字第40號
），提起抗告，本院裁定如下：
    主  文
抗告駁回。
    理  由
一、抗告意旨略以：「為何公權力可以讓警員在績效壓力下，為
    所欲為，隨便找一個替死鬼來開刀，然後仗著公權力由上到
    下，都在魚肉無辜小民，隨便舉出法規就要變相敲詐，只有
    民與民有對錯，小民遇到兵，有理說不清，要自認倒楣，當
    我們是凱子，此歪風不可長，就算告到行政院，也要遏止此
    歪風」等語。
二、經查：
(一)、本件抗告人即受處分人甲○○於民國（下同）95年1月10 日
    16時23分許，駕駛車牌號碼315-GC號營業貨運曳引車行經國
    道一號濱海入口匝道，未依規定號誌行駛（闖紅燈），經內
    政部警政署國道公路警察局第一警察隊執勤員警當場攔停稽
    查，舉發違規交由受處分人甲○○收執。
(二)、按高速公路交通管制規則第4條規定：高速公路之轄區○○
    路權界樁及交流道之匝道與其他道路交接點為分界點。又汽
    車行駛於高速公路或設站管制之道路，而不遵管制之規定者
    ，處汽車駕駛人新臺幣三千元以上六千元以下罰鍰，道路交
    通管理處罰條例第33條第1項亦定有明文。次按，道路交通
    標誌標線號誌設置規則第194條已明定：匝道儀控號誌為特
    種交通號誌，係藉圓形之紅、黃、綠三色燈號或紅、綠二色
    燈號之更迭，管制車輛在入口匝道上的行止，以達到限制車
    輛進入高（快）速公路主線之目的，設於入口匝道與加速車
    道連接之位置。其運轉方式可以為定時號誌或交通調整號誌
    。又所謂圓形紅燈之管制號誌之意義，則為車輛面對圓形紅
    燈表示禁止通行，不得超越停止線或進入路口，此見道路交
    通標誌標線號誌設置規則第206條即明。末按，道路交通管
    理處罰條第第63條第1項第1款復規定，汽車駕駛人有左列各
    款所列條款之一者，除依原條款處罰鍰外，並予記點：一、
    有第33條、第38條第1項、第40條第1項、第45條、第47條第
    1款至第4款、第48條、第49條或第60條第1項、第2項第1款
    至第3款情形之一者，各記違規點數一點。
(三)、抗告人之違反道路交通管理處罰條例案件，經舉發機關移送
    交通部公路局臺北區監理所宜蘭監理站作成95年3月17日宜
    監字第裁43-Z00000000號）裁決書。抗告人不服前述裁決，
    向臺灣宜蘭地方法院交通法庭聲明異議，承認其確於95年1
    月10日16時23分許，駕駛車牌號碼315-GC號營業貨運曳引車
    行經國道一號濱海入口匝道，但辯稱：「當時之匝道儀控號
    誌為黃燈，並非紅燈，是本件舉發之違規事實並非實情」等
    語。
(四)、然本件抗告人甲○○之違規行為，業據證人即掣單舉發員警
    陳旭樑於原審依其庭繪之現場圖證稱：「當時正在國道一號
    高速公路由基隆往南方向行駛執行巡邏勤務，見甲○○駕駛
    之前開營業用曳引車自瑞芳走濱海匝道欲接上國道一號高速
    公路時，在匝道儀控管制號誌為紅燈之狀態下，直接通過匝
    道進入高速公路，便加速趨前予以攔停掣單舉發；見甲○○
    駕車通過匝道儀控之紅色號誌時，距離甲○○所駕車輛不及
    三十公尺，十分清楚查見甲○○之違規行為；又係因甲○○
    駕車通過匝道儀控號誌時，完全無減速之動作，顯非因號誌
    突然轉換造成停車不及而通過匝道儀控之紅色號誌，才予以
    攔停掣單舉發」等語綦詳，復有證人陳旭樑手繪之現場圖一
    份附卷可稽。就證人陳旭樑見抗告人甲○○違規未依匝道儀
    控管制號誌停車時之相對位置與狀態，衡以證人陳旭樑與抗
    告人甲○○不相識，衡情並無必要誣指違規，皆足認定證人
    陳旭樑掣單舉發抗告人甲○○之違規行為，應非捏造事實違
    法取締甚明。復查亦無任何證據可資證明掣單警員於本件之
    違規舉發過程中，有何違法取締抑或舉發程序不當之明顯瑕
    疵存在，是基於交通警員掣單舉發違反道路交通管理處罰條
    例所列之違規事實，乃公務員基於職務上權力，依法就特定
    之具體事件所為具公法上效果之單方行政行為，且基於公務
    員為公法上行為具有公信力之原則，該單方行政行為應可被
    推定為真正，據以依法處分之事實亦可認定為正確無誤，亦
    即此項公信原則，乃立法者賦予行政機關制定違反道路交通
    事件統一裁罰標準及處理細則，使執勤警員得當機處分，以
    達維護交通秩序及安全之行政目的，而本於值勤員警維護交
    通秩序、安全職責所為之舉發所受之合法、正確之推定之原
    理，總佐卷內前述各該事證，均徵抗告人甲○○於舉發時、
    地違規未依高速公路匝道儀控號誌管制行車之事實，至堪認
    定。
(五)、本件原處分機關援引道路交通管理處罰條例第33條第1項及
    同條例第63條第1項第1款之規定，裁處抗告人即受處分人甲
    ○○罰鍰新臺幣三千元並記違規點數一點，於法核無不合，
    原審法院以抗告人所提本件異議為無理由，應予駁回，經核
    原裁定認事用法並無不合，抗告人即受處分人仍執前詞否認
    違規，但僅為情緒性論述而未具抗告理由與證據，其指摘原
    裁定不當為無理由，應予駁回。
三、據上論結，應依道路交通案件處理辦法第26條，刑事訴訟法
    第412條，裁定如主文。
中    華    民    國    95    年    6    月     6    日
                  交通法庭審判長法  官  蔡永昌
                                法  官  陳榮和
                                法  官  施俊堯
以上正本證明與原本無異。
不得再抗告。
                                書記官  陳彥蕖
中    華    民    國    95    年    6    月     6    日


司法院資訊處製作；財團法人民間司法改革基金會備份。
